【裁判字號】    99,易,323
【裁判日期】    991014
【裁判案由】    傷害等
【裁判全文】
臺灣宜蘭地方法院刑事判決               99年度易字第323號
公  訴  人  臺灣宜蘭地方法院檢察署檢察官
被      告  戊○○
            丙○○
上一被告
輔 佐 人    乙○○
            甲○○
上列被告因犯傷害等案件，經檢察官提起公訴（99年度偵字第12
98號），本院判決如下：
    主  文
戊○○犯傷害罪，處拘役貳拾日，如易科罰金，以新臺幣壹仟元
折算壹日。又犯傷害罪，處拘役貳拾日，如易科罰金，以新臺幣
壹仟元折算壹日。應執行拘役參拾日，如易科罰金，以新臺幣壹
仟元折算壹日。
丙○○犯傷害罪，處拘役參拾日，如易科罰金，以新臺幣壹仟元
折算壹日。
    犯 罪 事 實
一、戊○○及丙○○2人，於民國99年3月2日下午1時許，在宜蘭
    縣羅東鎮○○路○段88號李科永圖書館2樓內，因細故發生爭
    執，戊○○竟基於傷害之犯意推倒丙○○，並以拳頭毆打丙○○胸口，致使丙○○受有胸壁挫傷之傷害。戊○○及丙○○2人於同日晚間6時許，又於上開圖書館1樓內發生爭執，
    丙○○竟基於傷害及毀損之犯意，徒手毆打戊○○之臉部，
    造成戊○○臉上之眼鏡掉落毀壞，且致戊○○受有左臉部多
    處擦傷之傷害，戊○○隨即亦基於傷害之犯意，徒手毆打丙○○，致丙○○受有左手、左手肘挫傷、左膝挫傷及頭部撞
    擊之傷害。
二、案經戊○○、丙○○訴由宜蘭縣政府警察局羅東分局報請臺
    灣宜蘭地方法院檢察署檢察官偵查起訴。
    理  由
壹、證據能力部分：
    按被告以外之人於審判外之言詞或書面陳述，除法律有規定
    者外，不得作為證據，刑事訴訟法第159條第1項定有明文。
一、查本件就被告戊○○部分，證人丙○○於警詢之供述，雖屬
    被告以外之人於審判外之陳述，惟被告戊○○於本院調查證
    據時，已知有同法第159條第1項不得為證據之情形，而未於
    言詞辯論終結前聲明異議，依同法第159條之5第2項之規定
    ，視為有同條第1項之同意，本院審酌上開證人之言詞陳述
    作成時之情況，認為適當，爰依同法第159條之5第1項之規
    定認有證據能力，合先敘明。
二、查本件就被告丙○○部分，證人戊○○於警詢之供述，雖屬
    被告以外之人於審判外之陳述，惟被告丙○○於本院調查證
    據時，已知有同法第159條第1項不得為證據之情形，而未於
    言詞辯論終結前聲明異議，依同法第159條之5第2項之規定
    ，視為有同條第1項之同意，本院審酌上開證人之言詞陳述
    作成時之情況，認為適當，爰依同法第159條之5第1項之規
    定認有證據能力，合先敘明。
貳、實體部分：
一、訊據被告丙○○就上揭犯罪事實均坦承不諱，訊據被告戊○○固坦認有與被告丙○○發生爭執等情不諱，惟矢口否認有
    何傷害犯行，辯稱：「下午那次我沒有推倒他，也沒有打他
    胸部，晚上那次我認為我是正當防衛」云云。經查：
（一）被告丙○○傷害告訴人戊○○之犯罪事實，業據被告丙○○坦承不諱，且經告訴人戊○○指述被告丙○○對著伊眼
      睛打，同時打到眼鏡等情在卷，並有羅東聖母醫院診斷證
      明書、監視錄影翻拍照片在卷可稽，核與被告丙○○前開
      任意性自白之事實相符，自堪信為真實。
（二）被告戊○○於99年3月2日下午1時許，在宜蘭縣羅東鎮○○路○段88號李科永圖書館2樓內傷害告訴人丙○○之部分
      ，被告戊○○雖否認有何毆打傷害告訴人丙○○之犯行，
      然此業經告訴人丙○○於偵查中指述稱：「99年3月2日下
      午1時許，我在李科永圖書館因為比手語導致誤會，而與
      戊○○發生口角，當時戊○○有推倒我，並以拳頭打我胸
      口」等語（見99年度偵字第1298號卷第11-15頁筆錄），
      核與證人丁○○於本院審理時證稱：「發生爭執時是在2
      樓，我們管理員是在1樓，所以起爭執的原因我們不知道
      ，是民眾下樓告訴我們後，我才上樓，我上樓以後，他們
      已經在打鬥中了．．．我有看到戊○○用拳頭打丙○○」
      等語相符，而告訴人丙○○所提出之驗傷診斷證明書上所
      載之傷勢及受傷照片中告訴人丙○○受傷之情形，亦核與
      告訴人丙○○前開指述受傷之情節相一致，自堪信告訴人
      丙○○所為指述之情節為真實，故被告戊○○否認其有毆
      打告訴人丙○○云云，自屬無據。
（三）被告戊○○於99年3月2日晚間6時許，在宜蘭縣羅東鎮○○路○段88號李科永圖書館1樓內傷害告訴人丙○○之部分
      ，被告戊○○固坦認有出手毆打告訴人丙○○，惟辯稱其
      係正當防衛云云，然此業經告訴人丙○○指述甚詳，且依
      證人丁○○於本院審理時證稱：「戊○○有先用手的拳頭
      打丙○○的胸口，力道可能沒有很大，之後丙○○就直接
      往戊○○臉上打過去，丙○○的手上沒有拿東西，打過去
      之後就打到戊○○的眼鏡，可能眼鏡就刺傷戊○○的臉部
      ，後來換戊○○持續追打丙○○，因為丙○○行動不便，
      所以向後退，處於比較防衛的角度。」等語明確（見本院
      卷第43頁筆錄），且經本院當庭堪驗現場監視錄影光碟結
      果：「光碟時間00：00：12～00：00：13被告戊○○抬起
      右手朝被告丙○○揮下（遭戴白色帽子之男子擋住監視器
      角度，無法研判是否有打到被告丙○○）；被告丙○○以
      手抵擋後情緒失控，衝向被告戊○○，並揮動左手，被告
      戊○○伸出雙手抵擋被告丙○○，並有往後方疑似跌倒，
      隨即右手大動作朝被告戊○○揮舞，兩人扭打。被告戊○○將被告丙○○逼退，被告丙○○有抱頭擋住被告戊○○
      毆打之勢，而未再有還手之舉動。後被告戊○○出現拉扯
      被告丙○○外套之激烈動作，黑背心男子始伸手拉住被告
      戊○○。」，此有本院勘驗筆錄在卷可稽，核與證人丁○○所為證述之情節相符，顯見被告戊○○雖有受到被告丙○○之毆打而導致其臉部受傷，然於被告丙○○停手後，
      被告戊○○仍持續追打丙○○無誤。而按正當防衛必須對
      於現在不法之侵害始得為之，侵害業已過去，即無正當防
      衛可言。至彼此互毆，又必以一方初無傷人之行為，因排
      除對方不法之侵害而加以還擊，始得以正當防衛論。故侵
      害已過去後之報復行為，與無從分別何方為不法侵害之互
      毆行為，均不得主張防衛權（最高法院30年上字第1040號
      判例可資參照），從而，被告戊○○雖辯稱其係正當防衛
      ，然其於被告丙○○已停止毆打之行為即不法侵害業已過
      去後，始出手毆擊被告丙○○，自無從主張正當防衛，故
      被告戊○○上開辯解，尚屬無據。
（四）至被告戊○○雖辯稱被告丙○○之傷勢係警察到場後其自
      行造成的云云，然依證人即到場處理警員賴宏韜於本院審
      理時證述丙○○在到醫院的過程中沒有可能受傷，也沒有
      在醫院中鬧自殺等情明確（見本院卷第45頁筆錄），故被
      告戊○○所辯被告丙○○之傷勢係自行造成云云，尚無足
      採。綜上所述，本件事證明確，被告丙○○傷害被告戊○○及毀損被告戊○○之眼鏡之犯行，及被告戊○○前後2
      次傷害被告丙○○之犯行均堪以認定，均應依法論科。
二、核被告戊○○所為，均係犯刑法第277條第1項之傷害罪；核
    被告丙○○所為係犯刑法第277條第1項之傷害罪及第354條
    之毀損罪。被告丙○○以一毆打告訴人戊○○之行為，同時
    造成告訴人戊○○之眼鏡毀損及受傷，觸犯構成要件不相同
    之罪名，為想像競合犯，應從一重之傷害罪處斷。被告戊○○所犯上開2罪，犯意各別，行為互殊，應分論併罰。爰審
    酌被告戊○○、丙○○雙方因細故爭執即分別出手毆人成傷
    ，及其等素行、犯罪動機、手段、犯罪所生危害，及被告2
    人犯後之態度等一切情狀，分別量處如主文所示之刑，並均
    諭知易科罰金之折算標準，並就被告戊○○部分定其應執行
    之刑及諭知易科罰金之折算標準。
據上論斷，應依刑事訴訟法第299條第1項前段，刑法第277條第1
項、第354條、第55條、第41條第1項前段、第51條第6款，判決
如主文。
本案經檢察官劉惟宗到庭執行職務
中    華    民    國    99    年    10    月    14    日
                  刑事第三庭法  官  鄭貽馨
以上正本證明與原本無異。
如不服本判決應於收受送達後十日內向本院提出上訴書狀，並應
敘述具體理由；其未敘述上述理由者，應於上訴期間屆滿後二十
日內向本院補提理由書(均須按他造當事人之人數附繕本)「切勿
逕送上級法院」。
                            書記官  高雪琴
中    華    民    國    99    年    10    月    14    日
附錄本案論罪科刑法條全文：
中華民國刑法第277條第1項
傷害人之身體或健康者，處3年以下有期徒刑、拘役或1千元以下
罰金。
中華民國刑法第354條
毀棄、損壞前二條以外之他人之物或致令不堪用，足以生損害於
公眾或他人者，處2年以下有期徒刑、拘役或5百元以下罰金。

司法院資訊處製作；財團法人民間司法改革基金會備份。
